【裁判字號】    99,台上,459
【裁判日期】    990121
【裁判案由】    偽造文書
【裁判全文】
最高法院刑事判決              九十九年度台上字第四五九號
上  訴  人  台灣高等法院檢察署智慧財產分署檢察官
被      告  甲○○
上列上訴人因被告偽造文書案件，不服智慧財產法院中華民國九
十八年十月二十八日第二審判決（九十八年度刑智上訴字第七五
號，起訴案號：台灣台中地方法院檢察署九十八年度調偵字第一
四０號），提起上訴，本院判決如下：
    主  文
上訴駁回。
    理  由
按刑事訴訟法第三百七十七條規定，上訴於第三審法院，非以判
決違背法令為理由，不得為之。是提起第三審上訴，應以原判決
違背法令為理由，係屬法定要件。且必須依據卷內資料為具體之
指摘，並足據以辨認原判決已具備違背法令之形式，始屬相當。
本件原判決係以依刑事訴訟法第三百五十條、第三百六十一條、
第三百六十二條、第三百六十七條規定，不服地方法院之第一審
判決而上訴者，須提出上訴書狀，並應敘述具體理由，為上訴必
備之程式。所謂不服第一審判決之「具體理由」，必係依據卷內
既有訴訟資料或提出新事證，指摘或表明第一審判決有何採證認
事、用法或量刑等足以影響判決本旨之不當或違法，而構成應予
撤銷之具體事由，始克當之；倘僅泛言原判決認定事實錯誤、違
背法令、量刑失之過重或輕縱，而未指出具體事由，或形式上雖
已指出具體事由，然該事由縱使屬實，亦不足以認為原判決有何
不當或違法者，皆難謂係具體理由，俾與第二審上訴制度旨在請
求第二審法院撤銷、變更第一審不當或違法之判決，以實現個案
救濟之立法目的相契合，並節制濫行上訴。查第一審判決認定被
告甲○○有如第一審判決事實欄所載偽造私文書及擅自以重製之
方法侵害他人著作財產權之犯行，因而依想像競合之規定，從一
重論處被告共同偽造私文書，足以生損害於他人罪刑（處有期徒
刑五月，如易科罰金，以新台幣一千元折算一日），併為從刑之
諭知。檢察官不服，提起上訴，其理由略謂：被告為影印店負責
人，明知起訴書附表所示書籍為告訴人等享有著作權之書，在未
經告訴人同意下，收取代價而重製，且冊數高達一百八十九冊，
況被告在第一次受託重製之時，尚另行重製一份當作母本保存，
俟有消費者需影印且未自備書籍時，被告即提供保存之母本為消
費者影印，衡之被告違法重製以營利之犯罪情節，相較被告易科
罰金之經濟代價，被告所犯情節應屬重大，第一審量刑顯然過輕
等語。然第一審業已基於行為人之責任基礎，詳予斟酌刑法第五
十七條所列情狀而為刑之量定，量刑尚稱允當，並無裁量權濫用
或失之過輕之情形，且檢察官第二審上訴書狀所述各節，並非依
據卷內訴訟資料或提出新事證，指摘或表明第一審判決之事實認
定或法律適用有何不當或違法而構成應予撤銷改判之具體事由，
因認檢察官上訴為不合法律上之程式，應予駁回，從形式上觀察
，原判決並無違背法令之情形。上訴意旨略以：檢察官於第二審
上訴時，業已提出卷內既有資料，具體指出被告違法重製數量高
達一百八十九冊，並以「保存母本（版）」為消費者非法重製侵
害著作權甚於單純影印。第一審量刑未審酌及此，量刑過輕，有
違罪責相當原則等語。惟檢察官第二審上訴意旨所指各項，均為
第一審判決已論列說明之事項，檢察官上訴意旨猶執前詞，並就
第一審量刑之職權適法行使，任意指摘，核與法律規定得為第三
審上訴理由之違法情形，不相適合，應認其上訴違背法律上之程
式，予以駁回。
據上論結，應依刑事訴訟法第三百九十五條前段，判決如主文。
中    華    民    國  九十九  年    一    月  二十一  日
                      最高法院刑事第十二庭
                          審判長法官  黃  一  鑫
                                法官  張  春  福
                                法官  林  勤  純
                                法官  李  錦  樑
                                法官  陳  國  文
      本件正本證明與原本無異
                                      書  記  官
中    華    民    國  九十九  年    一    月  二十六  日
                                                      ｓ

司法院資訊處製作；財團法人民間司法改革基金會備份。
